臺灣雲林地方法院民事簡易裁定
110年度虎簡字第141號
原      告  行政院農業委員會農田水利署

法定代理人  蔡昇甫
訴訟代理人  林文言  （未提出委任狀） 

            王淑娟  （未提出委任狀） 

被      告  許能元帥廟

法定代理人  李己丑
上列當事人間請求拆屋還地事件，本院裁定如下：
    主    文
原告之訴駁回。
訴訟費用由原告負擔。
    理    由
一、有權利能力者，有當事人能力。非法人之團體，設有代表人
    或管理人者，有當事人能力。民事訴訟法第40條第1項、第3
    項定有明文。被告無當事人能力者，法院應以裁定駁回之。
    但其情形可以補正者，審判長應定期間先命補正，民事訴訟
    法第249條第1項第3款亦有明文，而當事人能力之有無，為
    法院應依職權調查之事項。民事訴訟法第40條第3項所謂非
    法人之團體設有代表人或管理人者，必須有一定之名稱及事
    務所或營業所，並有一定之目的及獨立之財產者，始足以當
    之（最高法院64年台上字第2461號、71年台上字第3517號裁
    判要旨參照）。非法人團體之成立，應具備下列要件：㈠必
    須團體為多數人所組成。㈡必須團體有一定之組織及名稱。㈢
    必須團體有一定之目的。㈣必須團體有一定之事務所或營業
    所為其活動中心。㈤必須團體有獨立之財產，並與其構成員
    之財產截然有別。㈥必須團體設有代表人或管理人對外代表
    團體。㈦對外為法律行為，必須以團體名義為之（最高法院7
    1年度台上字178號判決參照）。
二、原告以「許能元帥廟」為被告，起訴主張原告所管理之雲林
    縣○○鄉○○段000地號國有水利用地，如雲林縣西螺地政事務
    所複丈日期民國110年5月17日土地複丈成果圖所示編號A部
    分面積19.07平方公尺為被告無權占用，爰依民法第767條第
    1項規定訴請被告拆除地上物，並將上開占用範圍之土地返
    還原告等語。經查，被告未辦理法人登記，又未向主管機關
    辦理寺廟登記，為原告所自陳在卷，並有全國宗教資訊網宗
    教團體查詢結果附卷可稽；又原告雖列李己丑為被告法定代
    理人，惟李己丑於調解程序及本院勘驗程序辯稱：該寺廟未
    登記，現也無人管理，是由志工打掃、清潔和買金紙，當初
    是由伊發起興建，由該廟之樂捐芳名錄所載人士出資興建，
    但未開過會選任主任及委員，也無獨立對外為法律行為、無
    進香活動、無捐贈等語明確。經本院於110年5月26日裁定命
    原告於收受裁定14日內補正被告符合非法人團體之要件而具
    備當事人能力之證據資料，原告僅提出鑲於拆除標的地上物
    牆面之大同村許能元帥樂捐芳名錄之翻拍照片為佐，上開樂
    捐芳名錄係記載響應金錢捐獻之人士情形，固載有管理委員
    主委李己丑及其他委員姓名等文字，但未能據此認定其團體
    組成員、具有獨立之財產、一定之辦事處及設有代表人或管
    理人等，與上開非法人團體之要件不符，被告自無當事人能
    力，原告復未提出其他足資證明被告符合非法人團體資格之
    事證，從而，原告提起本件訴訟，依前揭說明，自非合法，
    應予駁回。
三、依民事訴訟法第249條第1項第3款、第95條、第78條，裁定
    如主文。
中　　華　　民　　國　　110 　年　　8 　　月　　30　　日
                  虎尾簡易庭　法  官  黃麗文　　　
以上正本係照原本作成。
如不服本裁定，應於裁定送達後10日內向本院提出抗告狀，並繳
納抗告費新臺幣1,000元。
中　　華　　民　　國　　110 　年　　8 　　月　　30　　日
                              書記官  曾鈺仁